臺灣高等法院刑事判決　　　　　　　94年度交上易字第140號
上　訴　人
即　被　告　丙○○
選任辯護人　曾冠棋 律師
上列上訴人因自訴人自訴被告過失傷害案件，不服臺灣臺北地方
法院93年度交自字第8號，中華民國94年5月3日第一審判決，提
起上訴，本院判決如下：
    主  文
原判決撤銷。
丙○○因過失傷害人，處有期徒刑月，如易科罰金，以佰元
折算壹日。
    事  實
一、丙○○於民國九十三年三月十日十八時三十分許，駕駛CT-6
    310號自用小客車沿台北市民權大橋第二車道東向西行駛，
    本應注意兩車併行之間隔，並隨時採取必要之安全措施，依
    當時天氣晴、夜間有照明、視距良好，市區○○道路乾燥、
    無缺陷及障礙，並無不能注意之情形，竟疏未注意及此，為
    閃避後方欲向前靠左超車之公共汽車而向右偏移，貿然駛入
    機車專用道之第三車道，致其車右後門擠碰該第三車道同向
    駕駛GC O-683號重型機車之戊○○左手肘，導致戊○○失控
    ，丙○○駕駛之自小客車斜向擋住第三車道直行方向，其車
    右後照鏡碰撞戊○○所駕駛之機車左側，車右後車輪則碰撞
    同車道乙○○駕駛之CLQ-951號重型機車，戊○○所駕機車
    在受撞後順勢向前，又撞擊同車道前方由丁○○駕駛並搭載
    甲○○之GQE-915號重型機車，致戊○○摔落至第三車道外
    側，受有頭部外傷合併臉部多處擦傷、左手多處擦傷、左膝
    擦傷3x1公分、左腳踝挫傷、左上正中門齒斷裂等普通傷害
    ；乙○○受有左側小腿挫傷之傷害；丁○○受有左膝前十字
    韌帶斷裂、左膝外側半月板損害、右腳第四號骨骨折之傷害
    ；甲○○受有頸椎外傷合併第五六頸椎半脫位之傷害。丙○○於肇事後，在員警據報到場處理時，於上開犯行未為有偵
    查犯罪職權之公務員知悉前，不逃避接受裁判而當場向警員
    自首，承認其為肇事人，而知上情。
二、案經被害人戊○○、乙○○、丁○○、甲○○共同委任陳恂
    如律師向臺灣士林地方法院提起自訴後，經該院判決管轄錯
    誤並移送原審審理。
    理  由
一、上訴人即被告丙○○供認有於上開時地，駕車與自訴人戊○○、乙○○、丁○○（後載甲○○）等人所駕駛之機車發生
    車禍肇事致自訴人等受傷之事實，而自訴人戊○○、乙○○
    等人騎乘之機車，係遭被告駕駛之小客車右後照鏡、右後車
    輪碰撞，戊○○之機車並因而撞擊同車道前方丁○○駕駛之
    機車等情，亦據自訴人等指訴甚詳，並有道路交通事故調查
    報告表可稽。又自訴人四人受有如事實欄所載之傷害，亦有
    三軍總醫院附設民眾診療服務處診斷證明書四紙可考。被告
    雖否認有何過失，辯稱：伊要閃避公車，遂向右閃避，但未
    跨越白線進入第三車道，是戊○○之機車碰撞伊小客車，伊
    並無要變換車道云云。
二、依卷附警繪現場圖及車損照片所示，肇事後，被告自小客車
    車頭稍向右偏，右前車角跨於禁止變換車道線上，即其右前
    、後車輪及右前、後車身壓於民權大橋第二及第三車道分隔
    線上。小客車右後視鏡前折損，戊○○之機車左前車頭無明
    顯損壞，乙○○之機車亦無明顯車損，丁○○之機車後車尾
    損壞。依被告及自訴人等所述之行車動向，均係沿民權大橋
    東向西行駛，肇事前，被告之小客車原行駛於第二車道，自
    訴人等之機車皆在第三車道先後直行，即機車在肇事前後均
    在本車道行駛。而依肇事後，被告小客車之停放位置及其車
    損狀況，足徵其駕車因未保持兩車併行之安全間距，以致於
    為閃避後方欲超車之來車而右偏侵入機車專用道而肇事。原
    審將本件送請台北市車輛行車事故鑑定委員會鑑定結果，亦
    認被告閃避疏忽為本件連續事故之發生主因，有該會九十四
    年三月七日北鑑審字第09430047100號函附之鑑定意見書一
    份在卷足佐。
三、按汽車行駛時，駕駛人應注意兩車併行之間隔，並隨時採取
    必要之安全措施，道路交通安全規則第九十四條第三項定有
    明文。被告係汽車駕駛人，對於上開規定，應有注意之義務
    ，依當時天氣晴、夜間有照明、視距良好，市區○○道路乾
    燥、無缺陷及障礙之情形，並無不能注意之情事，竟疏未注
    意，而肇致本件事故，自有過失。被告過失行為與自訴人等
    之傷害間，並有相當因果關係。被告上開所辯，顯不足採信
    。事證明確，被告聲請送覆議，核無必要。其過失犯行，堪
    以認定。
四、核被告所為，係犯刑法第二百八十四條第一項前段之過失傷
    害罪。其以一過失行為，致自訴人四人受傷，為侵害同種法
    益之想像競合犯，應依刑法第五十五條之規定從一重處斷。
    被告肇事後，於員警前往現場處理時，不逃避接受裁判而當
    場向警員自首、承認為肇事人而願接受裁判，有臺北市政府
    警察局松山分局交通分隊自首調查報告表可參，係對於未發
    覺之罪自首而接受裁判，應依刑法第六十二條前段規定減輕
    其刑。
五、原審據以論科，雖非無見。然查，被告否認有變換車道之舉
    ，原判決併論被告有此部分之過失責任，並未說明其憑以認
    定之理由，已有未洽。又原判決理由欄疏未說明被告在肇事
    當時有何「能注意」之情事，亦嫌理由不備。被告上訴意旨
    ，仍執前詞，否認有過失，固無可採。惟原判決既有可議，
    即屬無可維持，應予撤銷改判。爰審酌被告無前科之素行良
    好，有本院被告全國前案紀錄表可按，其疏未遵守道路交通
    安全規則因而肇事致自訴人受傷之過失程度，被害人等所受
    之傷勢，尚未賠償自訴人所受損害，及犯後之態度等一切情
    狀，量處如主文第二項所示之刑，並諭知易科罰金之折算標
    準。
據上論斷，應依刑事訴訟法第369條第1項前段、第364條、第299
條第1項前段、刑法第284條第1項前段、第62條前段、第55條、
第41條第1項、罰金罰鍰提高標準條例第1條前段、第2條，判決
主文。
中　　華　　民　　國　　94　　年　　7 　　月　　8 　　日
　　　　　　　　　交通法庭審判長法　官  溫耀源
　　　　　　　　　　　　　　　  法　官  邱同印
　　　　　　　　　　　　　　　  法　官  吳  燦
以上正本證明與原本無異。
不得上訴。
          　　　　　　　　　　　書記官  陳靜姿
中　　華　　民　　國　　94　　年　　7 　　月　　8 　　日
附錄：本案論罪科刑法條全文
刑法第二百八十四條第一項
因過失傷害人者，處六月以下有期徒刑、拘役或五百元以下罰金
，致重傷者，處一年以下有期徒刑、拘役或五百元以下罰金。
